【裁判字號】    99,抗,323
【裁判日期】    990726
【裁判案由】    拆除地上物返還土地等
【裁判全文】
臺灣高等法院臺中分院民事裁定           99年度抗字第323號
抗  告  人  周麗月即正旺鋁門窗企業
相  對  人  甲○○
上列抗告人因與相對人間拆除地上物返還土地等事件，對於中華
民國99年6月30日臺灣苗栗地方法院98年度訴字第226號所為裁定
提起抗告，本院裁定如下：
      主  文
抗告駁回。
抗告訴訟費用由抗告人負擔。
      理  由
一、抗告意旨略以：原審判決以「被告應將坐落苗栗線頭份段一
    小段五三九地號及五三九之一地號土地上如附圖所示編號Ａ
    部分面積一八三平方公尺、編號Ｂ部分面積二九平方公尺之
    建物拆除，並將該土地返還予原告。」，故核算第二審裁判
    費應以拆除上開土地之地上物所應支出之費用為核定上訴裁
    判費，然原審竟以土地起訴時之交易價格核定為新台幣（下
    同）二百一十二萬元，應徵上訴裁判費為三萬二千九百八十
    二元，實屬過高，自有未當，爰請求(一)原裁定廢棄，(二)請准
    重新裁定命抗告人補繳上訴之裁判決費等語。
二、按核定訴訟標的之價額，以起訴時之交易價額為準；無交易
    價額者，以原告就訴訟標的所有之利益為準。民事訴訟法第
    七十七條之一第二項定有明文。又原告為土地所有權人，依
    民法第七百六十七條所有物返還請求權請求乙拆除房屋返還
    土地，其訴訟標的之價額，應以土地起訴時之交易價額為準
    （最高法院九十六年度第四次民事庭會議決議、最高法院七
    十一年度台抗字第二八九號裁定意旨參照）。即拆屋還地事
    件，因相對人起訴聲明除了請求拆除地上物外，並有命抗告
    人交還土地，因此，核算其訴訟標的價額時，應以土地交易
    價格為原告就訴訟標的所有之利益，故以之為核徵第二審裁
    判費，是抗告人認為應以拆除上開土地之地上物所應支出之
    費用為核定上訴裁判費云云，自與上開規定不合，為不足取
    。查本件相對人起訴請求拆除地上物返還土地之土地起訴時
    之交易價額為二百一十二萬元〔計算式：即（苗栗縣頭份段
    一小段539地號及539-1地號土地編號Ａ部分面積183㎡＋Ｂ
    部分面積29㎡）×公告現值10,000元/㎡＝上開金額〕，揆
    之上開說明，原審因而核定第二審應徵裁判費為三萬二千九
    百八十二元，依法並無違誤。抗告人猶執前詞，據以對原裁
    定聲明不服，不能認為有理由，應駁回其抗告。
三、依民事訴訟法第四百九十五條之一第一項、第四百四十九條
    第一項、第九十五條、第七十八條，裁定如主文。
中    華    民    國    99    年    7     月    26    日
                民事第六庭    審判長法  官  袁再興
                                    法  官  吳惠郁
                                    法  官  盧江陽
以上正本係照原本作成。
再為抗告應以適用法規顯有錯誤為理由。
如提起再抗告者應於裁定送達後10日內向本院提出抗告理由狀（
須按照他造人數附具繕本）並繳納抗告裁判費新臺幣1,000元，
同時委任律師或具有律師資格之關係人為代理人。
                                    書記官  陳麗玉
中    華    民    國    99    年    7     月    27    日
                                                      Ｖ

司法院資訊處製作；財團法人民間司法改革基金會備份。
